臺灣高等法院民事判決　　　　　 96年度建上易字第10號
上訴人即　　祥芳營造有限公司
附帶被上訴人
法定代理人　乙○○
訴訟代理人　巫宗翰律師
被上訴人即　台灣電力股份有限公司新桃供電區營運處
附帶上訴人
法定代理人　丙○○
訴訟代理人　彭火炎律師
　　　　　　張玉琳律師
上列當事人間請求給付工程款事件，上訴人對於中華民國95年
12月20日臺灣新竹地方法院94年度建字第16號第一審判決提起上
訴，被上訴人為附帶上訴，經本院於96年11月27日言詞辯論終結
，判決如下：
    主      文
原判決關於(一)主文第一項命被上訴人給付之金額超過新台幣肆拾
柒萬零玖佰元本息部分；(二)主文第二項命被上訴人應於上訴人交
付檢試驗記錄及存查照片之同時給付上訴人新台幣貳拾貳萬伍仟
伍佰元部分，及各該部分假執行之聲請，暨訴訟費用之裁判均廢
棄。
上開(一)廢棄部分，上訴人在第一審之訴及假執行之聲請均駁回。
上開(二)廢棄部分，被上訴人應給付上訴人新台幣貳拾貳萬伍仟伍
佰及自民國九十四年七月十五日起，至清償日止，按年息百分之
五計算之利息。
上訴人之其餘上訴及被上訴人之其餘附帶上訴均駁回。
第一、二審訴訟費用關於上訴部分，由被上訴人負擔三分之一，
餘由上訴人負擔；關於附帶上訴部分，由上訴人負擔二十五分之
二，餘由被上訴人負擔。
    事實及理由
一、本件被上訴人即附帶上訴人之法定代理人原為黎道明，於本
    院訴訟進行中之民國（下同）96年2月1日，變更為丙○○，
    有台灣電力股份有限公司96年1月29日電人字第09601012111
    號函可證（見本院卷36頁），茲據其具狀聲明承受訴訟，核
    無不合。合先敘明。
二、上訴人即附帶被上訴人聲明求為判決：(一)原判決關於1.命上
    訴人對待給付部分；2.駁回上訴人後開第(二)項之訴部分之裁
    判均廢棄。(二)被上訴人應再給付上訴人新台幣（下同）54萬
    元及自94年7月15日起，至清償日止，按年息5%計算之利息
    。(三)被上訴人之附帶上訴駁回。
    被上訴人即附帶上訴人聲明求為判決：(一)上訴人之上訴駁回
    。(二)原判決關於不利被上訴人部分之裁判廢棄。(三)上開廢棄
    部分，上訴人在第一審之訴及假執行之聲請均駁回。
三、上訴人起訴主張：兩造於92年9月29日簽訂工程採購承攬契
    約 (下稱系爭契約)，約定由伊承攬被上訴人之「69kv銅鑼-
    福德線#53等基礎興建工程」（下稱系爭工程），約定工程
    款總價為535萬元（含稅），工程期限自92年10月16日起至
    93 年1月24日止，共計100個日曆天。嗣系爭工程已於93年4
    月12日完工，並經被上訴人驗收完畢，惟被上訴人僅給付伊
    375萬元，除保固款30萬元應予保留外，被上訴人尚應給付
    伊130萬元，迭經催討，被上訴人均以伊遲延完工應予扣款
    為由，拒絕付款，惟系爭工程須將水土保持計畫書報經地方
    政府主管機關核准後，始得開工，伊早將水土保持計畫書送
    交被上訴人，惟被上訴人遲未通知伊是否業經核准，迄至92
    年12月8日伊與被上訴人之施工處股長甲○○簽立切結書後
    ，伊始同意開工，故系爭工程之開工日期應自92年12月8日
    起算；又系爭工程之其中「69kv南湖-香山線#42鐵柱基椿基
    礎工程」、「69kv南湖-香山線#44鐵柱基椿基礎工程」 (下
    分別稱系爭#42鐵柱基椿工程、系爭#44鐵柱基椿工程)之施
    工，須經由訴外人即地主林清松之土地，惟訴外人林清松因
    上開兩座鐵柱基椿之界線及地上物賠償等事宜未談妥而予以
    抗爭，伊為順利完工，乃積極協商，迄至92年12月12日與訴
    外人林清松達成理賠協議後，始進場施作，由於上開抗爭係
    屬不可歸責於伊之事由，故此部分工程應自92年12月12日起
    計工期，迄至93年1月6日完工，合計工期26日，並未逾期；
    又系爭工程之其中「69kv銅鑼-福德線#53鐵柱基椿基礎工程
    」 (下稱系爭#53鐵柱基椿工程)涉及國有林地，須向行政院
    農業委員會 (下稱農委會)林務局辦理「界線及防火安全檢
    查」，經徵得同意後，始得施作，惟被上訴人遲至93年2月
    20日始發函予農委會林務局，應扣除工期128日，是此部分
    工程應自93年2月21日起計工期，迄至93年4月12日完工，合
    計工期52日，並未逾期 (上訴人在本院就上開應扣除工期
    128日之部分已不再主張─見本院卷220頁背面)；又系爭工
    程位於陡峭山壁，雨天無法施作，故系爭工程之其中「69k
    v銅鑼-福德線#54鐵柱基椿基礎工程」、「69k v銅鑼-福德
    線#55鐵柱基椿基礎工程」、「69k v銅鑼-福德線#56鐵柱基
    椿基礎工程」、「69kv 銅鑼-福德線#57鐵柱基椿基礎工程
    」 (下分別稱系爭#54鐵柱基椿工程、系爭#55鐵柱基椿工程
    、系爭#56鐵柱基椿工程、系爭#57鐵柱基椿工程)均應扣除
    雨天之工期20日，另「69kv銅鑼-福德線#58巡視路工程」 (
    下稱系爭#58巡路工程) ，應扣除雨天之工期34日，是上開
    部分工程均應自92年12月8日起計工期，迄至93年4月12日完
    工，扣除雨天20日或34日後，並未逾期等情，爰依承攬契約
    關係，求為命被上訴人給付130萬元及自93年4月12日起至清
    償日止，按年息5%計算利息之判決 (原審判命被上訴人(一)應
    給付上訴人53萬4,500 元及自94年7月15日起，至清償日止
    ，按年息5%計算之利息；(二)應於上訴人交付檢試驗記錄及存
    查照片之同時給付上訴人22萬5,500元；而駁回上訴人其餘
    之請求。上訴人就其敗訴部分聲明不服，提起上訴；被上訴
    人就其敗訴部分亦聲明不服，為附帶上訴)。
    被上訴人則以：系爭契約約定系爭工程應採索道及人工開挖
    之方式施工，依農委會及苗栗縣政府之函示，即無水土保持
    法施行細則第8條第1項規定之適用，而無須擬具水土保持計
    畫送請核可，且依工程日報表所示，上訴人於92年12月8日
    前即有施工紀錄，自不得藉詞系爭工程應送水土保持計畫書
    而主張展延工期；又依系爭工程之工程採購投標須知 (下稱
    系爭投標須知)第10條第 (一)項、系爭契約附件特訂條款 (
    下稱系爭特訂條款)第1章第2節第2.1條及土木工程施工規範
    (下稱系爭施工規範)第1章第2節前段約定，系爭工程施工道
    路之開闢及過路權之取得，均應由上訴人自行負責處理，是
    上訴人亦不得以訴外人林清松之抗爭而主張展延工期；又依
    行政院交通部中央氣象局 (下稱中央氣象局)之氣象資料顯
    示，上訴人所主張之各日降雨量極少，非屬中央氣象局定義
    之大雨或豪雨，且依工程日報表記載，上訴人在部分降雨日
    亦有出工之紀錄，足見下雨並非當然無法施工，況系爭契約
    已約定除非颱風或豪雨，上訴人均不得主張扣除工期日數，
    且系爭契約附件一般條款 (下稱系爭一般條款)第H.7條亦設
    有停工程序之約定，則上訴人未依系爭契約約定申請展延工
    期，自不得於嗣後片面主張展延工期。系爭契約既約定系爭
    工程應於開工日即92年10月16日起100個日曆天以內竣工，
    則上訴人應於93年1月24日以前完工，惟上訴人迄至93年4月
    12 日始申報竣工，顯然遲延完工，依系爭投標須知第5條約
    定，應按每日1萬5,000元計付違約金，故伊自得請求被上訴
    人給付違約金，並主張與上訴人之工程款債權抵銷；又上訴
    人亦有未依約完成工作之情事，伊亦得主張扣款38萬1,273
    元 (包括：門架設備未符合系爭契約之約定，應予扣款30萬
    2,673元；未依約提出混凝土試驗報告，應予扣款4萬元；未
    依約提出工程存查照片，應予扣款6,000元；逾期提出施工
    日報表，應予扣款1萬6,600元；有多起工安違規情事，應扣
    款予1萬6,000元)，並主張與上訴人之工程款債權抵銷；又
    上訴人迄未提出系爭一般條款第I.7條後段所約定之檢試驗
    紀錄 (下稱系爭檢試驗紀錄)及系爭特訂條款第2章第6.3.1
    條所約定之存查照片 (下稱系爭照片)，且伊亦已主張扣款
    ，是系爭工程顯未驗收完成，伊亦得以上訴人尚未完成工作
    而拒絕付款等語，資為抗辯。
四、經查兩造於92年9月29日簽訂系爭工程契約，由伊承作系爭
    #42、#44、#53、#54、#55、#56、#57鐵柱基椿工程及系爭
    #58巡路工程，約定工程款總價為535萬元，工程期限自開工
    日起算100個日曆天內竣工。系爭工程於92年10月16日開工
    ，依約應於93年1月24日前完工，上訴人則於93年4月12日申
    報竣工，而被上訴人已給付工程款375萬元之事實，為兩造
    所不爭執，並有系爭契約、系爭投標須知、系爭一般條款、
    系爭特訂條款、單價分析表、系爭施工規範、詳細價目表、
    工程日報表及工程開工報告表 (見原審卷15至35；37、38
    、66至70、73至111、113至115、299、319至320頁)，自堪
    信為真實。
五、上訴人主張伊已依約完工，除保固款30萬元應予保留外，被
    上訴人尚應給付伊130萬元等語；而被上訴人則以上訴人迄
    未依約完成工作，伊自得拒絕給付剩餘工程款，並予以扣款
    38 萬1,273元，又上訴人遲延完工，伊亦得按日請求其給付
    1萬5,000元之違約金，爰均以之主張與上訴人之上開工程款
    債權抵銷等語。經查：
(一)、按承攬之報酬，應於工作交付時給付，無須交付者，應於工
    作完成時給付，民法第505條第1項定有明文。查系爭工程於
    93 年4月12日由上訴人申報竣工後，業經被上訴人辦理驗收
    程序，且現場驗收紀錄並未記載有何缺失，現亦已為被上訴
    人所使用之事實，既為被上訴人所自認 (見原審卷350頁、
    本院卷272頁)，足見系爭工程業已由被上訴人驗收完畢並完
    成交付，是依上開規定，被上訴人自負有給付扣除保固款30
    萬元後之剩餘工程款130萬元予上訴人之義務。雖被上訴人
    抗辯：上訴人未依系爭一般條款第I.7條後段約定交付系爭
    試檢驗報告，及未依系爭特訂條款第2章第6.3.1條約定交付
    系爭照片，故系爭工程之驗收程序尚未完成云云。惟查，系
    爭契約第20條第1項僅約定：「乙方 (指上訴人)應於竣工當
    日提出竣工報告表.... 甲方 (指被上訴人)於收到竣工報告
    表之日起7日內會同乙方，依據契約、圖說核對竣工之項目
    及數量，確定是否竣工」 (見原審卷25頁)，並未將系爭試
    檢驗報告列為驗收之文件，另經參酌系爭一般條款第T.1 條
    關於「竣工及驗收」之約定，復與系爭契約第20條第1項之
    約定相同 (見外放資料)，已難遽認系爭試檢驗報告係屬驗
    收之必要文件。至系爭一般條款第I.7條後段固約定：「乙
    方 (指上訴人)依本契約第9條第2項第4款規定辦理材料及施
    工檢驗程序，應就鋼筋、混凝土、瀝青混凝土及其他適當檢
    驗項目，會同甲方 (指被上訴人)取樣，並由政府機關、大
    專院校設置之實驗室辦理或由中華民國實驗室認證體系認可
    之實驗室辦理，並由該實驗室出具認可標誌之檢驗報告」，
    惟經核該條文乃係置於第I條「品質管制」第I.7條「檢驗」
    項下，顯係針對工程進行中所為之施工規範，與驗收程序無
    關。又系爭特訂條款第2章第6.3.1條固約定：「工程完工後
    ，包商應填寫『工程竣工報告單』檢附實做完成結構物之正
    、側面各1張之存證照片 (貼成一頁)於上班時間報請甲方工
    程主辦部門派員查驗。查驗不合格者，包商應改善後重新提
    報」 (見外放資料)，將系爭照片列為驗收之文件，惟經參
    酌系爭一般條款第T.3條關於「工程驗收補修工作處理原則
    」第2款亦明定：「工程驗收不合格部分.... 則以補修通知
    乙方限期補修或重建」，而經徵諸兩造所不否認為真正之工
    程補修通知單之記載，並無隻字片語要求上訴人補具系爭照
    片 (見原審卷36頁)，顯見系爭工程之驗收程序，並不因上
    訴人有無交付系爭照片而受影響。是被上訴人所為之上揭抗
    辯，尚非可取。
(二)、系爭工程係於92年10月16日開工，依系爭投標須知第4條約
    定，應於開工日起100個日曆天內即93年1月24日前完工，而
    上訴人迄至93年4月12日始申報竣工，其遲延完工日數共計
    79日【其計算式為：7日 (1月份)＋29日 (2月份)＋31日 (3
    月份)＋12日 (4月份)＝79日】，惟依據系爭一般條款第
    H.10 條所約定之逾期天數計算基準，應扣除逾期後之國定
    假日及民俗節日 (93年1月25日及同年月26日春節、同年4月
    4日清明節)、和平紀念日 (93年2月28日)、星期例假日 (93
    年1月31日；同年2月1日、同年月7日、同年月8日、同年月
    14日、同年月15日、同年月21日、同年月22日、同年月29日
    ；同年3月6日、同年月7日、同年月13日、同年月14日、同
    年月20 日、同年月21日、同年月27日、同年月28日；同年4
    月3日、同年月10日、同年月11日)共計24日 (見原審卷362
    頁)，另被上訴人亦於93年8月2日函復上訴人，同意免計工
    期20日 ( 見原審卷365頁)，是上訴人逾期完工日數應為35
    日 (其計算式為：79日－24日－20日＝35日)。又依系爭投
    標須知第5條約定，系爭工程如有逾期完工情事，應按日繳
    納損害賠償額預定性逾期違約金1萬5,000元，其總金額以系
    爭契約總價之20%即107萬元上限，並由被上訴人在尚未支付
    之工程估驗款內扣繳 (見外放資料)，是被上訴人自得主張
    以上訴人所應繳納之逾期違約金52萬5,000元 (其計算式為
    ：15,000×35 ＝525,000元)與上開上訴人之工程款債權130
    萬元抵銷，經抵銷後，上訴人所得請求被上訴人給付之工程
    款僅餘77萬5,000元。又兩造在系爭工程完工前、後，就系
    爭工程是否有逾期完工之情事，迭生爭議，有兩造往來函文
    可證 (見原審卷241至243頁、275、365頁)，是上訴人所為
    被上訴人就伊之遲延責任未依民法第504條規定予以保留之
    主張，自不足取。
(三)、雖上訴人主張：被上訴人遲未將水土保持計畫書報經地方政
    府主管機關核准，故系爭工程之開工日期應自92年12月8日
    起算；又系爭#42鐵柱基椿工程及系爭#44鐵柱基椿工程因訴
    外人林清松之抗爭，迄至92年12月12日始進場施作，故此部
    分之工程應自92年12月12日起計工期；又系爭系爭#54鐵柱
    基椿工程、系爭#55鐵柱基椿工程、系爭#56鐵柱基椿工程、
    系爭#57鐵柱基椿工程及系爭#58巡路工程均位於陡峭山壁，
    雨天無法施作，故上開工程均應扣除雨天之工期云云。惟查
    ：
  1.關於水土保持計畫書部分：依系爭工程之單價分析表所示，
    其工料名稱項下載有「基椿人工挖孔費」、「架索道」之項
    次 (見原審卷73至78頁)，且經參酌上訴人送交被上訴人之
    水土保持計畫報備書中復記載：「本工程之開挖採人工挖掘
    方式，於基礎四周設置臨時擋土構造物」、「施工便道：本
    基礎利用舊有道路施工便道加以整修」、「基礎開挖 (以人
    工開挖方式)」等文字 (見本院卷147、148頁)，而證人甲○
    ○亦在本院證稱：「我們負責的部分就是監工」、「基椿深
    基礎部分需要用人工開挖，因為該地區在山區，重機具並無
    法進入」、「 (岩盤地形部分)要以手動方式操作空壓機去
    挖掘」、「本工程所需使用 (空壓機)為15馬力，並不算是
    重型機具」、「都是用小型的挖土機在現場整地」 (見本院
    卷157頁背面、158頁」，足認被上訴人所為系爭工程係約定
    採用索道及人工開挖方式施工之抗辯，即屬可取。而依農委
    會96年6月6日農授水保字第0961855950號函釋：「前開行為
    (指本院函詢之系爭工程施作行為)，屬點狀公用事業設施，
    如輸配電鐵塔等.... 亦即未有開挖整地 (不含基礎開挖)及
    闢建施工道路時，原則上無需擬具水土保持計畫送核」、「
    國營事業機構 (如台電公司)所擬具之水土保持計畫，依水
    土保持計畫審核監督辦法第5條之分工規定，應由當地縣市
    政府審核及監督實施」 (見本院卷165頁)，及苗栗縣政府96
    年7月20日府建用字第0960106381號函釋：「依據行政院農
    業委員會91年1月24日農林字第091 0104500號函釋規定，輸
    配電鐵塔如未有開挖整地 (不含基礎開挖)及闢建施工道路
    ，原則無須先擬具水土保持計畫送核。如採索道應可認定其
    未有闢建施工道路，人工開挖若僅囿基礎開挖可認定未有開
    挖整地之行為，應無水土保持法施行細則第8條第1項 (舊法
    已刪除)之適用」 (見本院卷174頁)，足證系爭工程採用索
    道及人工開挖之方式施工，並無擬具水土保持計畫送請地方
    主管機關核准之必要。況依上訴人所提出之工程日報表摘要
    所示，上訴人早在92年12月8日前，即有多次施工行為 ( 見
    原審卷269、270頁)，益證上訴人並不因被上訴人未送交水
    土保持計畫予地方主管機關審核，而有不能施工之情事，是
    上訴人所為系爭工程應延展開工日期自92年12月8日起算之
    主張，自不足取。
  2.關於訴外人林清松抗爭部分：依系爭特定條款第1章第2.1
    條約定：「本工程施工用地含地上物補償費等，除契約另有
    規定者外，基礎範圍內由甲方 (指被上訴人)負責；其餘包
    括過路權之取得、臨時施工道路之開闢與復原等，均由乙方
    ( 指上訴人)負責辦理」，及系爭施工規範第1章第2條前段
    約定：「本工程施工用地，如超越規定範圍致涉及他人之權
    益者以及乙方臨時性的設施所需用地或施工道路等概由乙方
    自行負責處理」 (見外放資料)，足見系爭工程施工道路之
    開闢及過路權之取得，均應由上訴人自行負責。經查訴外人
    林清松乃係因上訴人之施工行為損及其所有之地上物而陳情
    抗議，嗣上訴人迄至92年12月12日始與其達成理賠協議，有
    外外人林清松所出具之抗議書及同意書可證 (見原審卷41、
    42頁)，足證上開補償訴外人林清松之行為，原係應由上訴
    人負責辦理，則上訴人未善盡其與訴外人林清松間之溝通或
    補償之責，因而所衍生之訴外人林清松抗爭行為，自不得據
    為其主張延展工期之理由。況系爭工程共有8項子工程，已
    如上述，上訴人亦自認兩造並未約定各項子工程之施工順序
    ( 見本院卷220頁)，從而，縱認系爭#42鐵柱基椿工程及系
    爭#44鐵柱基椿工程確因訴外人林清松之抗爭期間而有無法
    施工之情事，上訴人仍非不得就其餘子工程先行施工，是上
    訴人所為上開2項子工程應自92年12月12日起計工期之主張
    ，亦不足取。
  3.關於扣除雨天工期部分：依系爭一般條款第H.7條第2項約定
    ：「乙方應於發生延遲事故後之七 (7)日內，以書面通知甲
    方，並於二十八 (28)日內向甲方提出其全部書面細節說明
    ，敘明延遲之情況及理由.... 甲方應於收到該項書面細節
    說明後，儘速在合理時間及甲方認為之合理範圍內，延長本
    契約所訂本工程或其分項工程之竣工時間」 (見外放資料)
    ，已明定上訴人申請展延工期之程序，惟經參酌上訴人於93
    年2月9日向被上訴人申請延長工期之函文所示，並未將下雨
    而無法施工一節列為其申請延長工期之事由 (見原審卷275
    頁)，顯見上訴人所為其於93年1月間至2月間因下雨16天(1
    、2月各有8天)而無法施作之主張，尚屬無稽。復以上訴人
    係遲至系爭工程竣工後之93年5月28日始以象候因素發函向
    被上訴人申請展延工期 (見原審卷237頁)，亦與上開約定不
    符，是上訴人所為此部分展延工期之主張，亦不足取。
(四)、次按抵銷之主張在事實審言詞辯論終結前均得提出 (最高法
    院81年度台上字第1624號判決參照)，是被上訴人在本院為
    附帶上訴後，所為上訴人尚有未依約施作門架設備、未提出
    混凝土試驗報告、未提出符合系爭契約約定之系爭照片、逾
    期提出日報表、工安違規等違約事由，應扣款或罰款共計38
    萬1,273元之抗辯，並據以主張與上訴人之工程款債權抵銷
    ，於法尚無不合。茲就被上訴人所為之上開抵銷主張是否有
    據，分述如下：
  1.關於未提出混凝土試驗報告部分：依系爭施工規範第7章第
    11條第5項、第6項之約定，上訴人負有就混凝土試體取樣試
    驗之義務；如上訴人違反上開義務，依同上規範章節第12條
    第3項之約定，按試體數量每只罰款4,000元 (見外放資料)
    。查被上訴人抗辯上訴人並未依約交付10只試體之混凝土試
    驗報告一節，雖為上訴人所否認，惟上訴人既不能舉證證明
    其已履行上開契約義務，自應認被上訴人上開所為之抗辯為
    真正，是被上訴人以其對上訴人享有罰款債權4萬元 (其計
    算式為：4,000元×10＝40,000元)，所為與上訴人之上開工
    程款債權抵銷之主張，自屬有據。
  2.關於未提出符合系爭契約約定之系爭照片部分：依系爭施工
    規範第2章第9條第2項約定，上訴人有按施工進度提出施工
    照片存查之義務；如上訴人違反上開義務，有未拍照、未送
    照片或模糊不清之情事，按照片張數每張罰款1,000元 (見
    外放資料)。查被上訴人抗辯上訴人並未依約交付符合系爭
    契約約定之6張照片一節，雖為上訴人所否認，惟上訴人既
    不能舉證證明其已履行上開契約義務，自應認被上訴人上開
    所為之抗辯為真正，是被上訴人以其對上訴人享有罰款債權
    6,000元 (其計算式為：1,000元×6＝6,000元)，所為與上
    訴人之上開工程款債權抵銷之主張，亦屬有據。
  3.關於逾期提出日報表部分：依系爭特訂條款第1章第14.2條
    約定：「包商工程日報均應每日填寫，並於次日 (遇假日順
    延)親自遞交或掛號郵寄.... 逾期未送每日罰200元」 (見
    外放資料)。查上訴人於系爭工程施作期間所製作之工程日
    報表，確有未按日寄送之情事，其逾期天數共計83日，業據
    被上訴人提出工程日報表為證 (見本院卷87至112頁)，且為
    上訴人所不爭執，自屬真實，是被上訴人以其對上訴人享有
    罰款債權1萬6,600元 (其計算式為：200元×83＝16,600元)
    ，所為與上訴人之上開工程款債權抵銷之主張，亦屬可據。
  4.關於工安違規部分：按系爭特訂條款第2章第9條明定上訴人
    如有違反該章規定之工安措施者，被上訴人得按項計罰1萬
    元 (見外放資料)。查上訴人於施工期間之92年12月5日及93
    年1月8日曾因違反工安措施，而為被上訴人當場製發現場改
    善通知單，載明罰款1萬6,000元之事實，業據被上訴人提出
    上訴人所不否認為真正之現場改善通知單為證 (見本院卷13
    、114頁)，自屬真實，是被上訴人以此部分之罰款債權，所
    為與上訴人之上開工程款債權抵銷之主張，亦屬有據。
  5.關於門架設備部分：被上訴人固抗辯：依單價分析表之約定
    ，系爭工程之基椿挖孔吊土設備應使用鋼料四門角架，如使
    用竹木三角架，即應扣除此部分之設備費30萬2,673元，因
    上訴人未依約使用上開設備，自應扣除此部分之設備費用云
    云，惟已為上訴人所否認，且依被上訴人94年1月6日通知上
    訴人之函文記載：「本案『基椿挖孔吊土設備費』於原設計
    用意在使用Ｈ型鋼料以門架式組立.... 目前現場工地一般
    均採用鋼管三角架吊上，其使用普遍，材料及組裝費用較低
    ，貴公司 (指上訴人)係採用後者之吊土設備.... 」 (見本
    院卷289頁)，亦不否認上訴人係採用鋼料設備，足見被上訴
    人上開所為上訴人係採用竹木三角架之抗辯，亦非真實，是
    被上訴人以上訴人未依約施作為由，所為抵銷上訴人上開工
    程款30萬2,673元之主張，即不足取。
    依上所述，上訴人原得請求被上訴人給付之其餘工程款債權
    77萬5,000元，經與上開被上訴人之罰款債權抵銷後，僅得
    請求69萬6,400元 (其計算式為：775,000元－40,000元－
    6,000元－16,600元－16,000元＝696,400元)。
(五)、末按因契約互負債務者，於他方當事人未為對待給付前，得
    拒絕自己之給付，民法第264條第1項前段固定有明文。惟查
    ，系爭工程之驗收程序業已完成，並不因上訴人有無交付系
    爭照片而受影響，且系爭試檢驗報告亦非屬驗收之必要文件
    ，已如上述，顯見系爭照片與系爭試檢驗報告之交付，並非
    系爭契約之主給付義務，尚難認與上訴人之報酬請求權係立
    於對待給付之地位，是被上訴人以上訴人未交付上開資料為
    由，所為拒絕給付上訴人工程款之抗辯，自不足取。
六、綜上所述，上訴人本於承攬契約關係，請求被上訴人給付69
    萬6,400元及自起訴狀繕本送達之翌日即94年7月15日起 (見
    原審卷48頁)，至清償日止，按年息5%計算之利息部分，自
    屬應予准許；至超過上開金額即60萬6,300元 (其計算式為
    ：1,300,000元－696,400元＝603,600元)本息部分之請求，
    即屬不應准許。從而，原審就上開應予准許之其中22萬
    5,500 元部分，所為附加上訴人應交付系爭檢試驗記錄及系
    爭照片之對待給付條件，尚有未洽，上訴人之上訴論旨指摘
    原判決此部分不當，求予廢棄改判，為有理由 (最高法院83
    年台上字第3039號判例參照)；就上開不應准許之其中54萬
    元本息部分，所為上訴人敗訴之判決，並無違誤，上訴人之
    上訴論旨指摘原判決此部分不當，求予廢棄改判，為無理由
    ；就上開不應准許之其中6萬3,600元 (其計算式為：603,60
    0元－540,000元＝63,600元)本息部分，所為被上訴人敗訴
    之判決，即有未洽，被上訴人之附帶上訴論旨指摘原判決此
    部分不當，求予廢棄改判，為有理由；就上開應予准許部分
    ，所為被上訴人敗訴之判決，並無不合，被上訴人之附帶上
    訴論旨指摘原判決此部分不當，求予廢棄改判，為無理由。
七、至兩造其餘之攻擊或防禦方法及未經援用之證據，經本院斟
    酌後，認為均不足以影響本判決之結果，自無逐一詳予論駁
    之必要，併此敘明。
八、據上論結，本件上訴人之上訴及被上訴人之附帶上訴均為一
    部有理由，一部無理由，依民事訴訟法第450條、第449條第
    1項、第79條，判決如主文。
中　　華　　民　　國　　96　　年　　12　　月　　11  　日
                    民事第六庭
                        審判長法　官  林鄉誠
　　　　　　　      　　　　　法　官  梁玉芬
　　　　　　　      　　　　　法　官  許紋華
正本係照原本作成。
不得上訴。
中　　華　　民　　國　　96　　年　　12　　月　　12  　日
　　　　　　　　　　　　　　　書記官  潘大鵬
